【裁判字號】    99,訴,909
【裁判日期】    991223
【裁判案由】    債務人異議之訴
【裁判全文】
臺灣彰化地方法院民事判決  99年度訴字第909號
原      告  黃龍朗
被      告  林世榮
上列當事人間債務人異議之訴事件，本院於民國99年12月9日言
詞辯論終結，茲判決如下：
    主  文
被告不可持本院93年度票字第487號民事裁定對原告強制執行，
本院99年度司執字第3405號清償票款強制執行事件對原告所為
之執行程序應予撤銷。
原告其餘之訴駁回。
訴訟費用由被告負擔二分之一即新台幣玖仟陸佰伍拾捌元，餘由
原告負擔。
    事實及理由
一、原告起訴主張：
   (1)被告持有原告與訴外人黃呈政、黃倪足花於民國89年1月1
     日所共同簽發之面額新台幣（下同）185萬元、到期日90年
     12月31日本票一紙（下稱系爭本票），乃是因兩造先前合
     夥做生意，嗣於拆夥時，由原告與黃呈政、黃倪足花簽發
     作為保證其退股金清償之用，然因該退股金早已完全給付
     予被告，則系爭本票債務已因清償而消滅。詎被告竟持系
     爭本票向鈞院聲請裁定准許強制執行，而由鈞院以93年度
     票字第487號民事裁定准予強制執行。被告更以該本票裁定
     為執行名義，向鈞院聲請強制執行，而由鈞院以99年度司
     執字第3405號清償票款強制執行事件受理，並對原告所有
     坐落彰化縣鹿港鎮草港巷2號房屋查封在案，實已對原告之
     權利造成甚大損害。
   (2)系爭本票債務既因清償而消滅，被告猶持貴院93年度票字
     第487號民事裁定向原告強制執行，顯屬無據，自應由鈞院
     撤銷其所聲請之強制執行程序，方為適法。又系爭本票所
     載到期日為90年12月31日，依票據法第22條第1項前段之規
     定，被告至遲應於93年12月31日前行使系爭本票之權利。
     然查，被告於93年間雖已取得鈞院所核發之本票裁定，惟
     執票人向法院聲請本票裁定強制執行，應認為係與民法第
     129條第1項第1款所稱之「請求」相當，對於已取得執行名
     義之債務，若於請求後6個月內不開始強制執行或不聲請強
     制執行，其時效視為不中斷。而被告於鈞院裁准強制執行
     後，並未於6個月內對原告提出強制執行聲請，是被告對原
     告之系爭本票請求權時效應已罹於3年之時效而消滅。從而
     ，縱認系爭本票債權果仍存在，被告亦得抗辯時效完成，
     而拒絕給付系爭本票債務。為此依法提起本訴，並聲明：
     (一)鈞院99年度司執字第3405號清償票款強制執行事件所據
     之執行名義即鈞院93年度票字第487號民事裁定，不許對原
     告為強制執行。(二)鈞院99年度司執字第3405號清償票款強
     制執行事件所為之強制執行程序應予撤銷。(三)確認被告持
     有鈞院93年度票字第487號民事裁定所載原告於89年1月1日
     共同簽發面額185萬元之本票債權，對原告不存在。(四)訴訟
     費用由被告負擔。
二、被告則以：
    原告起訴之內容均與事實不符，被告否認之。依民事訴訟法
    第277條前段之規定及舉證責任分配原則，原告自應對「兩
    造先前合夥做生意？」、「何時拆夥？」及「原告於何時、
    以何方法清償系爭本票債務？」乙事，負舉證之責任。查被
    告於93年間即持系爭本票向鈞院聲請本票裁定（即鈞院93年
    度票字第487號民事裁定），並持該裁定向鈞院聲請強制執
    行（即鈞院97年度執字第22211號強制執行事件），嗣因原
    告及訴外人黃呈政、黃倪足花之財產經執行結果不足受償，
    而發給被告債權憑證。是以原告所稱被告於鈞院裁准強制執
    行後，未於6個月內對原告提出強制執行聲請，迄至今年始
    聲請強制執行云云，顯與事實不符。另查原告於鈞院97年度
    執字第22211號強制執行事件中，並未提出異議，足認原告
    業已承認系爭本票債務，參照最高法院50年度台上字第2868
    號判例意旨，原告自不得再以時效業經完成拒絕給付等語，
    資為抗辯，並聲明：(一)原告之訴駁回。(二)訴訟費用由原告負
    擔。
三、法院之判斷：
  (1)被告所執本院93年度票字第487號民事裁定，係聲請本院裁
    定本票準予強制執行。嗣被告於97年間始聲請對債務人黃呈
    政強制執行，受償不足後，不足部分經本院於98年12月24日
    核發97執辛字第22211號債權憑證，此經本院調閱本院執行
    處99年度司執字第3405號清償票款強制執行事件執行卷宗核
    實無訛，且為原告所不爭執。查系爭本票裁定本票發票日為
    89年1月1日，而本票持票人對發票人之請求權消滅時效期間
    ，依票據法第22條第1項規定為3年，但被告遲至97年間始聲
    請強制執行取得上開債權憑證，顯已逾3年之時效期間，其
    間被告復未有其他中斷消滅時效之事由，則原告主張被告之
    本票權利已罹於消滅時效，應堪認定。
  (2)被告雖另辯稱原告於本院97年度執字第22211號強制執行事
    件中，並未提出異議，足認其業已承認系爭本票債務云云。
    惟按時效因承認而中斷，應以時效尚未完成者為限，否則時
    效既已完成，即無復因承認而中斷之可言（最高法院62年台
    上字第2279號判例參照）。況且，原告縱使於本院97年度執
    字第22211號強制執行事件中未提出異議，單純之沈默亦不
    得視為其承認本票債務，被告此部分所辯，非有理由。
  (3)至於原告主張系爭本票債務已因清償而消滅，則為被告所否
    認，原告復未舉證以實其說，其此部分主張自不足採信。
  (4)綜上所述，原告依強制執行法第14條第1項規定，得援引消
    滅時效已完成之抗辯，拒絕給付。從而，原告主張被告不可
    持系爭本票裁定對原告強制執行，本院99年度司執字第3405
    號清償票款強制執行事件對原告所為之執行程序應予撤銷，
    為有理由，應予准許。至於原告請求確認系爭本票債權不存
    在部分，因原告並未舉證證明，為無理由，應予駁回。
四、訴訟費用負擔之依據：民事訴訟法第79條。
中    華    民    國    99    年    12    月    23    日
                  民事第二庭    法  官  施錫揮
以上正本係照原本作成。
如對判決上訴，應於判決送達後20日內向本院提出上訴狀。如委
任律師提起上訴者，應一併繳納上訴審裁判費。
中    華    民    國    99    年    12    月    23    日
                                書記官  蕭秀吉

司法院資訊處製作；財團法人民間司法改革基金會備份。
